臺灣高雄地方法院刑事判決　　　　　　　94年度訴緝字第93號
公　訴　人　臺灣高雄地方法院檢察署檢察官
被　　　告　乙○○
指定辯護人　本院公設辯護人黃之中
上列被告因強盜案件，經檢察官提起公訴（93年度偵字第2523號
），本院判決如下：
    主  文
乙○○無罪。
    理  由
一、公訴意旨略以：被告乙○○夥同另案共同被告丁○○（業經
    本院以民國（下同）91年度訴字第3597號判決7 年2 月確定
    ）及綽號「森哥」之甲○（業經臺灣高雄地方法院檢察署以
    93年度偵緝字第2302號不起訴處分確定）三人，共同基於意
    圖為自己不法所有之犯意聯絡，結夥三人以上於90年12月9
    日凌晨1 時許，由丁○○駕駛其所有之車牌號碼：XG4511號
    自小客車搭載甲○及乙○○，尾隨丙○○所駕駛之車牌號碼
    ：SU1783號自小客車至高雄縣鳥松鄉○○路與文前路口之統
    一超商店門口，待丙○○購物完畢上車之際，丁○○等3 人
    隨即闖入丙○○車內，丁○○、甲○2 人坐在後座，甲○勒
    住丙○○脖子，並用無筆心之金筆外殼抵住丙○○，丁○○
    坐於右後座出手毆打丙○○頭部並壓住丙○○手臂，坐於右
    前座之乙○○亦徒手毆打丙○○，使丙○○受有頭、頸及右
    手臂挫傷等傷害，而致使不能抗拒後，由乙○○下手搶走丙○○左腕上之勞力士手錶1 只及車鑰匙1 串（均未據尋獲扣
    案）等物，其中勞力士手錶價值約新臺幣10萬元，得手後旋
    即駕駛上開自用小客車逃逸，經丙○○記下丁○○車號，報
    警循線查獲，因認被告共同犯刑法第330 條第1 項、第328
    條第1項結夥三人加重強盜罪等語。
二、按犯罪事實應依證據認定之，無證據不得認定犯罪事實；不
    能證明被告犯罪者，應諭知無罪之判決，刑事訴訟法第154
    條第2 項、第301 條第1 項分別定有明文。又共犯之自白，
    不得作為有罪判決之唯一證據，仍應調查其他必要之證據，
    以察其是否與事實相符，刑事訴訟法第156 條第2 項定有明
    文。蓋共犯之自白，難免有因心理因素或利害關係，欲嫁禍
    他人、拖人入罪，而為虛偽供述之虞，故立法政策上方限制
    共犯自白在證據上之價值，防止偏重共犯自白發生誤判之情
    形。故如欲採共犯之自白或不利於己之陳述，作為另案共犯
    論罪之依據，除須該證據就形式上符合嚴格證明之證據法則
    要求外（具有證據能力及法定調查程序），就實質上亦須無
    有暇疵可言，且就其他方面調查，又與事實相符，方得採為
    其他共同被告犯罪事實之認定。且對被告犯罪事實為訴訟上
    之證明，須於通常一般之人均不致有所懷疑，而得確信其為
    真實之程度者，始得據為有罪之認定，倘其證明尚未達到此
    一程度，而有合理之懷疑存在而無從使事實審法院得有罪之
    確信時，即應由法院為諭知被告無罪之判決（最高法院87年
    台上字第2123號裁判、76年台上字第4986號判例意旨可資參
    照）。
三、本件公訴人認被告涉犯共同加重強盜罪，無非係以共同被告
    丁○○於另案中警詢、偵查、審理中不利於被告之供述，及
    被害人丙○○之證詞為其論據，訊據被告則堅詞否認犯罪，
    辯稱：伊並未與丁○○於上開時地強盜害人丙○○財物，丁○○之指述並不可採等語，經查：
  (一)90年12月9 日凌晨1 時許，共同被告丁○○夥同另2 名成年
    男子，趁被害人丙○○自統一超商購物返回車上之際，尾隨
    上車，其中丁○○曾動手毆打丙○○，另1 人則從後座勒住
    丙○○脖子，另1 人則坐在駕駛座旁之車前座位置，並強取
    丙○○之手錶，丙○○則趁翻索皮包欲交給歹徒之際，趁機
    掙脫開門逃走，事後丙○○因記下歹徒所駕汽車XG4511之車
    牌號碼，報警循線查獲丁○○到案後，經丙○○當場指認，
    至於警察陸續查獲「乙○○」、「甲○」2 人到案，丙○○
    則無法辨認等情，均據證人丙○○於本院審理時到庭證述明
    確在卷（本院審理卷頁91以下），是被告乙○○並無遭被害
    人丙○○指認參與共同強盜犯行。
  (二)另共同被告丁○○雖迭於：本院91年度3597號案件審理期
    間，於92年3 月14日經司法警察借提時陳述略以：案發當時
    丙○○由超商購物返回車上，我們三人臨時起意，由甲○先
    到駕駛座以腕力控制被害人，乙○○則在駕駛座旁乘客位置
    ，強行摘下被害人手錶。該勞力士手錶由甲○、乙○○拿走
    ，鑰匙則不知何人拿走（3597號審理卷頁45以下）。於92
    年4 月10日於3597號案件審理時陳述：甲○、乙○○上丙○○的車，伊則從駕駛座後面開門，但人站在外面，身體鑽到
    車裡面，出手打到丙○○肩膀，甲○從駕駛座旁邊車門進去
    ，乙○○是從副駕駛座打開車門，身體鑽進去毆打丙○○，
    但伊等並無強取財物，於警詢自白係遭警察恐嚇等語（3597
    號審理卷頁71）。於92年7 月15日於同案審理陳述略以：
    丙○○自超商買東西出來，伊與甲○、乙○○3 人就尾隨丙○○進到他車子裡面，當時伊坐在車子右後座，壓住被害人
    手臂，乙○○在副駕駛座位置，將丙○○手上手錶搶走，甲○是站在駕駛座車門旁，伊等是臨時起意要搶丙○○手錶及
    車鑰匙，只是徒手，並沒有拿任何東西抵住被害人（3597號
    審理卷頁101）。 於93年1 月16日偵查中具結稱：伊與甲○、乙○○3 人在超商前，丙○○出來時看他們一眼，伊等
    覺得不爽，就闖到丙○○車內，乙○○坐在駕駛座右側，伊
    坐駕駛座後面，甲○則在車外面駕駛座旁，乙○○出手搶被
    害人手錶（93年他字第95號偵查卷頁59）等語，而為不利於
    被告之陳述，然於本院則堅詞否認被告共同參與本案，陳稱
    ：當初於警詢時指認被告乙○○參與本案，係受警察威脅伊
    一定要供出1 個名單，伊因而胡亂指述等語，經查：
  １按92年1 月14日修正通過之刑事訴訟法施行前，已係屬於各
    級法院之案件，其以後之訴訟程序，應依修正刑事訴訟法終
    結之，但修正刑事訴訟法施行前（即92年9 月1 日前）已依
    法定程序進行之訴訟程序，其效力不受影響，刑事訴訟法施
    行法第7 條之3 定有明文。共同被告丁○○就被告乙○○犯
    行部分，雖立於證人之地位，然於上開之警詢中，因司法
    警察無命證人具結之權利，本無具結問題，於審理中則
    因於修法前，共犯亦不得具結（舊法刑事訴訟法第186 條第
    3 款刪除之立法理由可資參照），故其上開不利於被告乙○○之陳述，雖均未經具結，仍均具有合法效力，並不當然無
    證據能力，合先敘明（至於是否符合傳聞法則之例外，容後
    敘述）。
  ２次按「被告以外之人於司法警察調查中所為之陳述，與審判
    中不符時，其先前之陳述具有較可信之特別情況，且為證明
    犯罪事實存否所必要者，得為證據。」刑事訴訟法第159 條
    之2 定有明文。另參酌同法第159 條第1 項規定，可知被告
    以外之人，於司法警察前所為之陳述，原則上乃不具證據能
    力，例外符合「具較可信的特別情況」及「為證明犯罪事實
    存否所必要者」，方得有證據能力。而所謂「較可信之特別
    情況」之情形，應就前後陳述時之各種「外部情況」進行比
    較（諸如：陳述時有無其他訴訟關係人在場，陳述時之心理
    狀況、動機、目的，陳述實有無受到強暴、脅迫、利誘、詐
    欺等外力之干擾等因素），與其陳述內容之證明力無關。本
    件共同被告丁○○於上開警詢中之陳述，與本院審理中之
    陳述不同，即有比較之必要。經查：丁○○於91年2 月4日
    、91年3 月6 日初到案時，並未指證另2 名共犯「森哥」、
    「健哥」係何人，此觀諸該2 次筆錄自明（仁武分局098 號
    移送卷頁3 、3876號偵查卷頁9 背面，詳後述），然於上開
    警詢中，即距初到案時相隔已有1 年有餘後之92年3 月14
    日，經高雄縣政府警察局仁武分局警察借提訊問後，即可供
    出「健哥」即本案被告乙○○，因一般犯罪嫌疑人到案之初
    ，面對檢警調查時心理壓力較大，較容易供出其他共犯，然
    丁○○歷時1 年後，經警借提竟仍能供述「健哥」之真實姓
    名，乃與常情不合，故丁○○抗辯其受有不當壓力取供，似
    有所據；此外，檢察官並無法提出該次訊問之錄音帶供本院
    查核勘驗，且丁○○當時係一人遭借提應訊，被告乙○○亦
    無在場表示意見之機會，故本院認該次警詢並無特別可信之
    處，而無證據能力，應先自論罪證據清單中予以排除。
  ３次按「被告以外之人於審判外向法官所為之陳述，得為證據
    。被告以外之人於偵查中向檢察官所為之陳述，除顯有不可
    信之情況者外，得為證據。」刑事訴訟法第159 條之1 定有
    明文。共同被告丁○○上開之陳述，係於另案（本案審
    判外）向法官所為之陳述，依上開條文第1 項規定，自得為
    證據。上開偵查中之陳述，經本院於審理庭當場以播放方
    式勘驗錄音帶後，發現與筆錄記載大致相同，且製有勘驗筆
    錄在卷可稽（本院審理卷頁147）， 且另查無其他顯不可信
    之情況，依上開條文第2 項規定，亦得為證據。
  ４而就證明力部分，雖共同被告丁○○於上開證據中，
    均指述（證述）被告乙○○共同強盜犯行，然查：
  Ａ上開丁○○證詞，乃指述乙○○坐在被害人丙○○旁之汽車
    前座（副駕駛座），則因該處距離丙○○最近，且為丙○○
    目光可以清楚視及之範圍，依理丙○○應該印象最為深刻，
    然丙○○到庭後，當庭並無法辯識乙○○，並證稱：「印象
    中坐在副駕駛座得那個人是黑黑瘦瘦的，比起現在在庭上被
    告乙○○，那名男子感覺較為年輕。」等語（本院審理卷頁
    93），則丁○○指述之「乙○○」，乃與被害人之印象不符
    ，已難遽予採信。
  Ｂ又丁○○指述乙○○當時係坐在副駕駛座，甲○係在駕駛座
    之車門外，然丙○○到庭乃明確證稱：「（3 個搶匪是否都
    有進入你車上？）有，他們3 人一上車就把車門關上。」、
    「坐在我駕駛座後面的人勒住我脖子，駕駛座右後方的丁○○毆打我，副駕駛座的人搶我手錶」等語在卷（參見本院審
    理卷頁91、92），丁○○此部份之證述復與被害人之證詞不
    符。
  Ｃ又證人丙○○於本庭乃明確證述：其當時聽到歹徒3 人間
    係用客家話交談（頁91），然本件僅丁○○坦承其為客家人
    ，並於本院證稱其不知道乙○○是否會講客家話（頁94），
    乙○○則係祖籍四川省之外省人，不會講客家話，亦據其陳
    明在卷（頁151）， 則乙○○之個人特徵亦與丙○○所述不
    符。
  Ｄ此外，丁○○於91年2 月4 日初到案時，乃於警詢中陳述略
    以：伊與「森哥」、「健哥」因與丙○○發生超車糾紛，伊
    伊等3 人就在超商前面等丙○○，並上車毆打丙○○，然並
    未強取財物等語（仁武分局098 號移送卷頁3）， 於91年3
    月26日於偵查中陳述略以：伊載「森哥」及「健哥」要回岡
    山時，因丙○○不讓伊超車，伊等即就尾隨丙○○，到了統
    一超商前，趁丙○○停車欲購買東西時，伊等即下車，由「
    健哥」擋在駕駛座不讓丙○○出來，「森哥」打開右前座擋
    住丙○○，伊則從後座打丙○○幾下，嗣伊等即離開，並沒
    有行搶（3876號偵查卷頁9 背面），可見丁○○初到案時，
    並未指證另2 名共犯「森哥」、「健哥」係何人，然於上開
    警詢中，即相隔約1 年有餘後之92年3 月14日經高雄縣政
    府警察局仁武分局警察借提訊問後，即供出「健哥」即本案
    被告乙○○，「森哥」即甲○，因一般犯罪嫌疑人到案之初
    ，面對檢警調查時心理壓力較大，較容易供出其他共犯，丁○○於初到案時既已陳明其不知「森哥」、「健哥」之真實
    姓名，焉能於1 年後再供出乙○○、甲○之理，故其動機顯
    然可疑，而無法遽信。
四、綜上所述，本件僅有共同被告丁○○上開不利於被告之陳述
    ，且無其他充足之補強證據，證明丁○○所為之指述與事實
    相符，此外，公訴人復無法提出其他積極證據證明被告犯罪
    ，揆諸上開說明，自應諭知被告無罪。
據上論結，應依刑事訴訟法第301 條第1 項，判決如主文。
本案經檢察官戊○○到庭執行職務。
中　　華　　民　　國　　94　　年　　9 　　月　　12　　日
                  刑事第七庭    審判長法官   孫啟強
                                      法官   卓立婷
                                      法官   蔡川富
以上正本，係照原本作成，證明與原本無異。
如不服本判決，應於判決送達後10日內，向本院提出上訴狀。
中　　華　　民　　國　　94　　年　　9 　　月　　12　　日
                                     書記官  邱秋珍
